【裁判字號】    97,中簡上,886
【裁判日期】    971201
【裁判案由】    詐欺
【裁判全文】
臺灣臺中地方法院刑事判決          97年度中簡上字第886號
上  訴  人  臺灣臺中地方法院檢察署檢察官
被      告  乙○○
上列上訴人因被告詐欺案件，不服本院台中簡易庭97年度中簡字
第2776號中華民國97年8月27日第一審判決（聲請簡易判決處刑
書案號：台灣台中地方法院檢察署97年度偵字第13756號），提
起上訴，並經台灣台中地方法院檢察署檢察官移請併案（97 年
度偵字第20192號）審理，本院管轄之第二審合議庭判決如下：
    主  文
原判決撤銷。
乙○○幫助意圖為自己不法之所有，以詐術使人將本人之物交付
，處拘役伍拾伍日，如易科罰金，以新臺幣壹仟元折算壹日。
    事  實
一、乙○○素行不佳，前曾犯毀損、竊盜等罪（均未構成累犯）
    ，詎仍不知悔改。乙○○明知金融機構存摺帳戶為個人信用
    之表徵，且任何人只要有少許之金錢，均可自行到金融機構
    申請開立存款帳戶，而無特別之窒礙，並可預見將自己所有
    之存摺、金融卡及提款密碼等金融帳戶資料提供他人時，有
    供不法詐騙份子利用，而幫助他人為財產犯罪之虞，竟不違
    背其本意，基於幫助他人詐欺之犯意，於民國（下同）97年
    2月15日下午18時許在台中市○○路1之10號之「宏如鋼鐵股
    份有限公司」前，以新臺幣（下同）3000元之代價將其在臺
    灣郵政股份有限公司湖內郵局開立帳號00000000000000號帳
    戶之存摺、提款卡及密碼，出售予真實姓名年籍不詳之自稱
    「陳先生」年約40餘歲之成年男子。（1）、而該等真實姓
    名年籍不詳之成年男子，取得上開帳戶資料後，即意圖為自
    己不法所有，於97年3月24日某時，由其詐欺集團內之1名詐
    欺集團成員女子撥打電話與許育昇，先佯稱如欲要外出見面
    ，須驗證身分，致甲○○陷於錯誤，匯款1萬2,345元至其指
    定之帳戶，嗣甲○○發覺其帳戶有損失後，該名女子復佯稱
    須匯足13萬元，先前匯款始能退還等不實訊息，甲○○即向
    該名女子表示其僅為學生，並無足夠之資力，該名女子又佯
    稱願協助其籌錢，並分別匯款3,400元及5,000元共2筆至甲
    ○○之銀行帳戶，復要求甲○○將其帳戶內之存款匯款至其
    指定之帳戶，甲○○因而於97年3月27日，匯款6,000元至乙
    ○○之上開郵局帳戶。嗣甲○○匯款後始覺受騙，經報警處
    理，而查悉上情。（2）、另於97年3月28日下午14時許，該
    詐欺集團成員之不詳成年女子意圖為自己不法之所有，於SK
    YPE網路聊天室網站，向陳冠宇佯稱要援交，並要求其至ATM
    驗證身分等語，致陳冠宇陷於錯誤，遂於同日夜間22時許，
    匯款19,988元至乙○○之上開帳戶帳戶。後因陳冠宇發覺有
    異始知受騙，經報警處理，而查悉上情。
二、案經臺中縣警察局清水分局報請臺灣臺中地方法院檢察署檢
    察官偵查，聲請簡易判決處刑，並經陳冠宇訴由桃園縣政府
    警察局大園分局報請臺灣桃園地方法院檢察署檢察官呈請台
    灣高等法院檢察署檢察長核轉臺灣臺中地方法院檢察署檢察
    官偵查後，移請併案審理。
    理  由
一、訊據被告乙○○對於上揭事實坦承不諱，核與被害人甲○○
    、陳冠宇所指述之情節相符，並有被害人匯款至被告之上開
    帳戶之自動櫃員機交易明細表、被告上開帳戶之開戶資料、
    交易明細表各1份在卷可證，足認被告自白，核與事實相符
    ，堪予採信。末查，邇來寄送「刮刮樂」兌獎券或傳送行動
    電話簡訊等名義詐欺取財之犯罪類型層出不窮，該等犯罪，
    多數係利用人頭帳戶作為出入帳戶，並經媒體多次廣為披載
    ，被告既係成年人且智力成熟之人，對此應知之甚詳，竟仍
    將其銀行存摺、提款卡、密碼等出售提供不詳姓名年籍之人
    ，而該人果然據以為犯詐欺取財罪之出入帳戶，足見被告有
    容任該人利用其帳戶犯詐欺取財罪之不確定故意，允無疑義
    。準此，本件係被告將系爭帳戶資料出售提供與詐騙集團使
    用一情，足堪認定。而按刑法上之故意，可分為直接故意與
    不確定故意（間接故意），所謂「不確定故意」，係指行為
    人對於構成犯罪之事實，預見其發生而其發生並不違背其本
    意者，刑法第13條第2項定有明文。查金融帳戶之申請甚為
    簡易方便，豈有人願意使用他人之金融帳戶，而遭前開領走
    存款之危險？如非供作犯罪出入之帳戶或其他不法目的，應
    無隱匿自己名義帳戶而使用他人金融帳戶之必要。又被告出
    售提供銀行存摺、提款卡給前開不詳姓名犯罪集團成員之行
    為，尚非詐欺取財罪構成要件之行為，應僅係幫助行為甚明
    。是被告出售提供上開帳戶供詐欺集團之人向人詐騙匯款之
    用，其幫助詐欺集團之人行詐騙行為，應堪肯認。又金融帳
    戶存摺、提款卡、密碼資料及印鑑章等物，事關存戶個人財
    產權益之保障，除非本人或與本人關係親密者，一般人均有
    妥為保管防阻他人任意使用之認識，難認有自由流通之理由
    ，縱使在特殊情況下，偶有交付他人使用之需，亦必深入瞭
    解用途後，再行提供使用，方符常情。另參酌郵政儲金或銀
    行帳戶可供款項之存匯、提領，一般人均可輕易申請開設，
    並無任何資格條件之限制，苟有使用金融存款帳戶之正當用
    途，自以使用其本人或可信賴之親友申請之帳戶，最為便利
    安全，始可避免帳戶名義人反悔或心存歹念，利用通知掛失
    止付、變更存戶印鑑圖章或換摺之方式，將帳戶內之款項領
    走一空，反致使用帳戶人蒙受損失，苟非為犯罪等不法目的
    或為掩飾自己真實身分，並藉以逃避查緝，依常情並無捨棄
    自己申設帳戶而迂迴以花費金錢或其他方法向無相當信賴關
    係之陌生人取得帳戶使用之理。是若帳戶存摺、提款卡及提
    款密碼落入不明人士手中，極易被利用為與財產有關之犯罪
    工具，此為吾人一般生活認識所易於體察之常識。如有人不
    自己申請開立帳戶而請求他人提供帳戶存摺、提款卡及提款
    密碼等物，客觀上應可預見其目的在供作不法所取得金錢之
    存入後再行領出使用，以避免身分曝光，防止追查，此亦為
    一般人本於一般之認知能力均甚易領會。且近年來以各類不
    實電話內容而詐欺取財之犯罪類型層出不窮，該等犯罪，多
    數均係利用他人帳戶作為詐欺所得財物之出入帳戶，業經媒
    體廣為披載。是依一般人通常之知識、智能及經驗，均已詳
    知向陌生人購買、承租或以其他方法取得帳戶者，多係欲藉
    該帳戶取得不法犯罪所得，且隱匿帳戶內資金之實際取得人
    之身分，以逃避追查，則被告既係成年且有智識之人，對此
    亦應知之甚詳，自難諉稱不知。故被告對於出售交付上開金
    融機構存款帳戶之存摺、金融卡、密碼資料及印鑑章予該姓
    名年籍不詳之詐欺集團成員，將可能被用來作為詐欺取財等
    非法用途上，應有所預見，且不違背其本意。是以，被告猶
    仍出售提供其所有上開帳戶予姓名年籍不詳之詐欺集團成員
    使用，當堪認被告亦有容任該詐騙集團成員將被告所有上開
    帳戶作為詐欺取財之匯款指定帳戶使用。準此，被告顯有幫
    助詐欺取財之不確定故意存在，允無疑義。是綜據上述，事
    證至臻明確，被告乙○○犯行洵堪認定。
二、查本件上開姓名年籍不詳之詐騙集團成員基於意圖為自己不
    法所有之犯意，以前揭詐術，使被害人甲○○、陳冠宇等人
    陷於錯誤，而將本人之財物匯至前揭帳戶並隨即領取花用，
    自係觸犯刑法第339條第1項詐欺取財罪。被告將其上開帳戶
    出售提供前開詐騙集團之成員等人用以詐騙財物，顯係基於
    幫助他人詐欺取財之犯意，且所為提供帳戶予他人之行為，
    屬刑法詐欺取財罪構成要件以外之行為，其既以幫助他人犯
    罪之意思而參與犯罪構成要件以外之行為，核其所為，係犯
    刑法第30條第1項前段、刑法第339條第1項之幫助詐欺取財
    罪。被告幫助他人犯詐欺取財罪，為從犯，應依刑法第30條
    第2項之規定減輕其刑。臺灣台中地方法院檢察署檢察官移
    送本院併案辦理部分（97年度偵字第20192號，即犯罪事實
    欄一之（2）部分），因與本案出售之帳戶資料部分係同一
    出售行為，而致不同被害人甲○○、陳冠宇等人受害，屬想
    像競合，應從一重處斷。而既具有想像競合犯之裁判上一罪
    關係，應為起訴效力所及，復為檢察官移送本院併辦，本院
    自得併予審理，併予敘明。原審認被告罪證明確，而予以論
    罪科刑，固非無據，惟被告所為前開臺灣台中地方法院檢察
    署檢察官移送本院併案辦理部分（97年度偵字第20192號，
    即犯罪事實欄一之（2）部分），因與原犯罪事實有想像競
    合犯之裁判上一罪關係，原審未及審理，尚有未洽，自應由
    本院撤銷改判。爰審酌被告乙○○出售提供帳戶予不法份子
    使用，非惟幫助詐騙者遂行詐財目的，同時使詐欺者得以隱
    匿其真實身分，減少遭查獲之風險，愈使其等肆無忌憚，加
    深犯罪之猖獗，被告犯罪之動機、目的、手段、品行不佳，
    詳如前述，此有台灣台中地方法院檢察署刑案資料查註紀錄
    表1份在卷可按、所生危害及坦認罪愆，頗具悔意，然犯罪
    後迄今尚未與被害人甲○○、陳冠宇等人達成民事和解，取
    得諒解等一切情狀，量處如主文所示之刑，並諭知易科罰金
    之折算標準，以資懲儆。
據上論斷，依刑事訴訟法第四百五十五條之一第一項、第三項、
第三百六十九條第一項前段、第三百六十四條、第二百九十九條
第一項前段、刑法第三百三十九條第一項、第五十五條、第三十
條第一項前段、第二項、第四十一條第一項前段、刑法施行法第
一條之一第一項、第二項前段，判決如主文。
中    華    民    國    97    年    12    月    1     日
                  刑事第六庭    審判長法  官  洪俊誠
                                      法  官  唐敏寶
                                      法  官  戴博誠
以上正本證明與原本無異。
不得上訴。
                                      書記官  蕭榮峰
中    華    民    國    97    年    12    月    1     日
附錄論罪科刑實體法條文：
刑法第339條：
意圖為自己或第三人不法之所有，以詐術使人將本人或第三人之
物交付者，處五年以下有期徒刑、拘役或科或併科一千元以下罰
金。
（罰金部份業經刑法施行法第一條之一第二項前段提高30倍為新
台幣3萬元）
以前項方法得財產上不法之利益或使第三人得之者，亦同。
前二項之未遂犯罰之。
刑法第30條：
幫助他人犯罪者，為從犯。雖他人不知幫助之情者，亦同。
從犯之處罰，得按正犯之刑減輕之。
刑法施行法第一之一條（95年06月14日修正）：
中華民國九十四年一月七日刑法修正施行後，刑法分則編所定罰
金之貨幣單位為新臺幣。
九十四年一月七日刑法修正時，刑法分則編未修正之條文定有罰
金者，自九十四年一月七日刑法修正施行後，就其所定數額提高
為三十倍。但七十二年六月二十六日至九十四年一月七日新增或
修正之條文，就其所定數額提高為三倍。


司法院資訊處製作；財團法人民間司法改革基金會備份。
